【裁判字號】    92,易,280
【裁判日期】    920225
【裁判案由】    妨害信用等
【裁判全文】
臺灣高雄地方法院刑事判決                          九十二年度易字第二八號
    公  訴  人  臺灣高雄地方法院檢察署檢察官
    被      告  乙○○  女  三.
    選任辯護人  查名邦律師
                邱銘律師
                李汶哲律師
右列被告因妨害信用等案件，經檢察官聲請簡易判決處刑（九十一年度偵字第二五二
０二號），本院認為不宜以簡易判決處刑，改依通常程序審理後判決如左：
    主  文
乙○○意圖散布於眾，而指摘足以毀損他人名譽之事，處拘役貳拾日，如易科罰金以
參佰元折算壹日。
    事  實
一、乙○○之子任柏宇在甲○○所開設位於高雄市○○區○○街三十一號「私立侯老
    師文理短期補習班」（即「力勤侯老師安親文理補習班」）補習，民國（下同）
    九十一年四月二十一日九時許及同年月二十二日十九時許，任柏宇因上課不專心
    ，疑遭該補習班英文教師丙○○體罰受傷，引起乙○○之不滿，而對丙○○提起
    告訴，並經臺灣高雄地方法院檢察署檢察官於九十一年六月十二日以九十一年度
    偵字第一一三四、一０六二四號，以丙○○涉嫌傷害任柏宇為由提起公訴，嗣
    經本院於九十一年八月二十三日以九十一年度易字第二九六號判決管轄錯誤，
    移送臺灣高雄少年法院。乃乙○○仍心懷怨懟，竟於九十一年十月十七日十九時
    許，攜帶上開本院九十一年度易字第二九六號判決書（以下簡稱系爭判決書）
    影印本多份，至「私立侯老師文理短期補習班」旁即高雄市○○區○○街「北國
    尊龍」大廈前，散發上開判決書影印本給要至「私立侯老師文理短期補習班」補
    習之學生及路過該處之不特定人士，並說「補習班收黑心錢，老師心理變態不正
    常，打小朋友，為何還來補習」等語，而意圖散布於眾，指摘足以毀損丙○○名
    譽之事。
二、案經丙○○訴由高雄市政府警察局楠梓分局移送台灣高雄地方法院檢察署檢察官
    偵查後聲請簡易判決處刑，本院改依通常程序審理。
    理  由
一、訊據被告乙○○矢口否認有何誹謗犯行，辯稱：當日我是在「北國尊龍」大廈前
    等我兒子同學的父母親，要與他們討論我兒子被丙○○打的事，我當時拿著系爭
    判決書影本三份與一位我不認識的太太聊天，剛好有二位小朋友過來問我們在看
    什麼，我就拿一份影印的判決書給二位小朋友，一份給與我聊天的太太，此時湯
    英明與甲○○出來，丙○○沒有出來，因湯英明可能剛抽完煙我叫他不要靠近我
    ，甲○○就衝過來對我說「瘋女人，不要臉，發什麼傳單」，我沒有罵他們，也
    沒有講「補習班收黑心錢，老師心理變態不正常，打小朋友，為何還來補習」云
    云。經查：
  (一)右揭事實，業據告訴人丙○○指訴綦，核與證人即「私立侯老師文理短期補習班
    」負責人甲○○證述「當日有小朋友慌張地跑進來告訴我外面有人在抗議，湯英
    明老師先出去處理，我隨後出去看時外面已圍一大堆人，有小朋友拿到被告所散
    發的系爭判決書影本，我沒有罵她『瘋女人，不要臉』，我只有叫她不要散發傳
    單，影響我們上課秩序，我就請在場的湯英明老師報警，我有聽到她說『補習班
    收黑心錢，老師心理變態不正常，打小朋友，為何還來補習』」等語（見警卷第
    四頁、偵查卷第四頁反面、本院九十二年度簡字第一００號卷九十二年一月十六
    日訊問筆錄），證人即「私立侯老師文理短期補習班」主任湯英明證述「當日邊
    老師很匆忙地跑來找我，我出去看，被告說我很臭叫我不要靠近她，我聽到她說
    『補習班收黑心錢，老師心理變態不正常，打小朋友，為何還來補習』，她並且
    散發系爭判決書影本給學生，後來我去報警請警察來處理」等語情節相符（見警
    卷第七頁、偵查卷第五頁、本院九十二年度簡字第一００號卷九十二年一月十六
    日訊問筆錄），並有系爭判決書影印本二份在卷可稽；參以被告亦自承將系爭判
    決書影印本發給不特定人（見警卷第六頁），足見被告確有於右揭時地散發系爭
    判決書影印本予不特定之人，並指稱「補習班收黑心錢，老師心理變態不正常，
    打小朋友，為何還來補習」等語之事實甚為明灼。
  (二)系爭判決書雖係可受公評之文書，且被告雖僅指稱「補習班收黑心錢，老師心理
    變態不正常，打小朋友，為何還來補習」，並未指明係何間補習班何位老師心理
    變態不正常，打小朋友，然被告於為上開指述之同時，又散發系爭判決書影印本
    予不特定之人，而系爭判決書理由欄一已載明「公訴意旨略以：被告丙○○係設
    在高雄市○○區○○街力勤侯老師安親文理補習班之英文教師，其不思以正確適
    當之教學方式指導學生，竟基於傷害人身體之概括犯意，分別於九十一年四月二
    十一日九時及同年月二十二日十九時許，乘其在上址指導告訴人任柏宇學習英文
    之際，僅因告訴人上課不專心，即持尖銳之紅筆戳傷告訴人之手臂，復以腳踢其
    雙腿，致告訴人受有雙膝挫傷之傷害，因而認為被告上開犯行涉犯刑法第二百七
    十七條第一項之傷害罪嫌。」等語，是被告一方面指稱「補習班收黑心錢，老師
    心理變態不正常，打小朋友，為何還來補習」，另一方面又散發系爭判決書影印
    本予不特定之人，則收受系爭判決書影印本之不特定之人自得明確知悉被告所指
    「心理變態不正常，打小朋友」之老師即是設在高雄市○○區○○街三十一號「
    私立侯老師文理短期補習班」之英文教師丙○○。且告訴人丙○○雖因涉嫌傷害
    被告之子任柏宇而經檢察官提起公訴，然刑事訴訟法第一百五十四條第一項明定
    「被告在未經審判證明有罪確定前，推定其為無罪」（該項條文業經立法院於九
    十二年一月十五日三讀通過，經總統於九十二年二月六日以華總一義字第０九二
    ０００一九三三０號令公布，並經總統於九十二年二月六日以華總一義字第０九
    二０００一九三四０號令公布之刑事訴訟法施行法第七條之二規定自九十二年九
    月一日施行），是告訴人丙○○雖因涉嫌傷害被告之子任柏宇而經檢察官提起公
    訴，然其在未經法院判決有罪確定前，仍應視為無罪，乃被告竟以散發系爭判決
    書影印本之方式，對不特定人指摘告訴人丙○○「心理變態不正常，打小朋友」
    ，而足以毀損告訴人丙○○之名譽，而被告對於其指摘告訴人丙○○「心理變態
    不正常，打小朋友」之事，尚不能證明為真實，且亦無刑法第三百十一條各款不
    罰之情形，是其有散布於眾之意圖及誹謗之犯意至堪認定。
  (三)綜上所述，本件事證已臻明確，被告所辯係為事後卸責之詞，尚難採信，其誹謗
    之犯行洵堪認定。
二、核被告所為，係犯刑法第三百十條第一項之誹謗罪。審酌被告素行良好，尚無科
    紀錄，有臺灣高雄地方法院檢察署刑案資料查註紀錄表及臺灣高等法院被告全國
    前案紀錄表各乙份在卷可按，其智識程度為高職畢業，僅因一時衝動，竟誹謗告
    訴人丙○○，致告訴人丙○○心靈上受到創傷，及其犯後否認犯行、尚無悔意，
    迄今尚未與告訴人達成和解等一切情狀，爰量處如主文所示之刑，並諭知易科罰
    金之折算標準。
三、公訴意旨另謂：被告之子任柏宇在甲○○所開設位於高雄市○○區○○街三十一
    號「私立侯老師文理短期補習班」補習，九十一年四月二十一日、二十二日，任
    柏宇因上課不專心，遭該補習班英文教師丙○○體罰受傷，引起被告之不滿，而
    對丙○○提起告訴，並經臺灣高雄地方法院檢察署檢察官以九十一年度偵字第一
    一三四、一０六二四號提起公訴，嗣經本院以九十一年度易字第二九六號判
    決管轄錯誤，移送臺灣高雄少年法院。乃被告仍心懷怨懟，竟於九十一年十月十
    七日十九時許，攜帶系爭判決書影印本多份，至「私立侯老師文理短期補習班」
    旁即高雄市○○區○○街「北國尊龍」大廈前，散發上開判決書影印本給要至「
    私立侯老師文理短期補習班」補習之學生，並說：補習班收黑心錢，老師心理變
    態不正常，打小朋友，為何還來補習等語，而散布流言損害「私立侯老師文理短
    期補習班」之信用，因認被告涉犯刑法第三百十三條妨害信用罪嫌云云。
四、按刑法第三百十三條所稱之「信用」，乃指人在社會上之經濟評價，此項評價應
    包括財務上之支付能力（即具有資力之狀態）及誠實信用之表現，而妨害信用罪
    所稱損害他人之信用，雖不以實際發生損害為必要，但仍須足使社會對於他人經
    濟上履行支付之能力及其誠信可信程度，有產生不利觀感之虞始可成立。經查，
    被告雖以散發系爭判決書影印本之方式，對不特定人指稱「補習班收黑心錢，老
    師心理變態不正常，打小朋友，為何還來補習」等語，惟此並非針對告訴人甲○○所設立之「私立侯老師文理短期補習班」之經濟上履行支付能力或其誠信程度
    ，而不至於貶損「私立侯老師文理短期補習班」之信用，或足使社會對於「私立
    侯老師文理短期補習班」之經濟上履行支付能力及其誠信可信程度產生不利觀感
    ，故被告此部分所為即與妨害信用罪之構成要件有間。然公訴人公訴意旨認被告
    此部分行為與前開論罪科刑之誹謗犯行有想像競合之裁判上一罪關係，爰不另為
    無罪之諭知。
據上論斷，應依刑事訴訟法第二百九十九條第一項前段，刑法第三百十條第一項、第
四十一條第一項前段，罰金罰鍰提高標準條例第一條前段、第二條，判決如主文。
本案經檢察官彭斐虹到庭執行職務。
中      華      民      國    九十二    年      二      月    二十五    日
                                        臺灣高雄地方法院刑事第二庭
                                            法  官  孫  啟  強
右正本證明與原本無異。
如不服本判決，應於判決送達後十日內，向本院提出上訴狀。
                                            書記官  盧雅  婷
中      華      民      國    九十二    年      二      月    二十五    日
附錄本判決論罪科刑之法條：
刑法第三百十條第一項：
意圖散布於眾，而指摘或傳述足以毀損他人名譽之事者，為誹謗罪，處一年以下有期
徒刑、拘役或五百元以下罰金。


司法院資訊處製作；財團法人民間司法改革基金會備份。
